【裁判字號】    88,親,105
【裁判日期】    890808
【裁判案由】    認領子女
【裁判全文】
臺灣臺北地方法院民事判決                          八十八年度親字第一○五號
      原      告  乙○○
      訴訟代理人  林國珍律師
      被      告  甲○○      住台北市○○區○○路二００巷九號十一樓
      訴訟代理人  丙○○律師
當事人間認領子女事件，本院判決如左：
    主      文
原告之訴駁回。
訴訟費用由原告負擔。
    事      實
甲、原告方面：
  一、聲明：求為判決被告應認領其與原告所生之子女徐鴻威（民國八十四年八月二
      日出生，身分證字號：Ｚ000000000）。
  二、陳述：
      緣兩造熟識多年，關係親密，民國八十三年五月份起二人於台北市○○○路○
      段一五三之六號  (即原告所經營「路那服飾有限公司」)及一五五之七號二樓
      （即原告承租之小套房）同居，期間時常發生肉體關係，同年十月原告因而懷
      孕，八十四年八月二日原告於「天主教耕莘醫院」產下一子徐鴻威。原告懷孕
      期間，被告因有家室數度要求原告墮胎，原告不從，二人發生爭吵而分開，直
      至八十六年五月間被告始回頭與原告相聚，二人乃再度同居於台北縣新店市○
      ○路○段二二一號十八樓之一被告之租處，斯時徐鴻威將滿二歲。八十六年五
      月至八十八年二月，近二年時間，原告為照顧徐鴻威而放棄就業，每月生活費
      新台幣（下同）八萬元 (包括徐源威之保姆費、學費等) 概由被告負擔，被告
      並於每年年終提供十五萬元至廿萬元供作徐鴻威之教育基金。在新店市同居期
      間，原告曾懷胎二次，惟皆應被告要求前往台北縣永和市○○路二七八號「柯
      瑞祥婦產科」人工流產，為此，原告深感罪惡，身心俱疲，遂於八十八年二月
      份決定結束與被告之不正常男女關係。原告有鑒於兩造所生子女徐鴻威漸漸長
      大，不忍徐鴻威始終為父不詳之私生子，乃三番兩次懇求被告使徐鴻威認祖歸
      宗，詎被告執意推諉不肯負責。按受胎期間生父與生母有同居之事實者，得請
      求其生父認領為生父之子女，為民法第一千零六十七條第一項第一款所明定。
      本件原告受胎期間兩造具有同居之事實，之後被告亦曾撫育徐鴻威近約二年，
      是徐鴻威確係被告所生子女，依法自得訴請認領。為此，爰依民事訴訟法第五
      百八十九條規定，提起本訴。
  三、證據：提出出生證明書一件份、戶籍謄本一件為證，並聲請傳訊證人徐淑琴、
      劉榮三，許碧蓮。及聲請為血緣之鑑定。
乙、被告方面：
  一、聲明：求為判決駁回原告之訴。
  二、陳述：
      (一)原告原在台北市○○○路○段萬盛酒店陪酒為業，被告於民國八十一年間第
        一次至該酒店喝酒時，由原告陪酒因而認識原告，後雖曾偶而一同出遊，然
        至八十三年初，被告即未與原告往來，徐鴻威實與原告無關。原告主張八十
        三年五月起兩造於台北市○○○路○段一五三之六號及一五五之七號二樓同
        居，及在台北市○○街三八號一樓劉榮二處達成支付生活費之協議云云，均
        非事實。
      (二)原告所舉證人許碧蓮、徐淑琴之證言不實：
        證人許碧蓮既陳述：住高雄市，未到過原告所述台北市○○○路住處，則其
        證述：被告在該住處與原告同居云云，其故意偏袒原告甚為明顯。許碧蓮另
        證述：我常打電話給原告，每次被告都在那裡云云，因被告為有家室之人，
        不可能晚上不回家睡，且被告為勝泰染整股份有限公司（位於台北縣五股鄉
        ，工廠規模頗大）董事長兼總經理，白天必須上班處理公司事務，不可能白
        天常去原告住處，且被告根本不認識證人許碧蓮，足證許碧蓮此部分證言亦
        不實。又證人徐淑琴為原告胞妹，其證述：被告晚上常與原告住在一起云云
        ，自屬迴護原告之詞，原告為有家室之人，不可能不回家睡，已如前述，足
        證徐淑琴證言為不實。況由其證述：原告生小孩之前，已拿過小孩云云，顯
        與原告起訴狀所述，生小孩之後，拿過小孩云云恰相反，由此可證原告與證
        人徐淑琴之證言均屬不實。
      (三)原告所舉證人劉榮二之證言足以證明原告主張為不實：原告主張兩造在台北
        市○○街卅八號一樓證人劉榮二處所，達成被告自八十六年三月起每月支付
        八萬元，年終支付十五萬至二十萬元用以撫育徐鴻威之協議，有劉榮二為證
        云云，然證人劉榮二結證：兩造有來我公司，但沒有談什麼協議，此可證原
        告之主張不實在。依上開說明，可證原告之主張為不實，自不必作鑑定。
  三、證據：未提出證據。
    理      由
一、原告主張其於八十四年八月二日所生之子徐鴻威係與被告同居期間所生之子，請
    求被告認領。被告則以原告原在酒店陪酒為業，被告在酒店認識原告，偶有出遊
    ，至八十三年初，即無來往，徐鴻威實與原告無關等語置辯。
二、原告提出之證人徐淑琴、許碧蓮、劉榮二，其中徐淑琴證稱：「八十三年中兩造
    在我經營服飾店民生東路五段樓上租房子，二人住在一起，不是每天住在那（裏
    ），白天二人去那約會、出遊、打高爾夫球、吃飯‧‧‧之前原告拿過二個小孩
    （胎兒）都是被告陪他去動手術，原告八十三年十月左右懷孕，小孩也是被告的
    。」證人許碧蓮證稱：「先認識原告已十多年，再認識被告，兩造的事我都知道
    ，與原告每隔幾天會聯絡一次，每次打電話到他們同居處時，二個人都在那，‧
    ‧‧原告懷孕時有告訴我，七十九年時，他們就住民生東路，我沒去過，但常打
    電話過去。‧‧‧我問過被告，他說不要小孩，我也叫原告不要生，在之前原告
    已為被告拿過二個小孩（胎兒），也為這個小孩去留爭執，之後又再拿過二個小
    孩（胎兒），他們同居到去年，原告感情專一，無其他男友。」證人劉榮二證稱
    ：「我沒聽說過（指該小孩扶養費之事），他們也沒去過我家。」經查徐淑琴為
    原告的妹妹，其稱兩造於八十三年在民生東路同居，證人許碧蓮稱兩造七十九年
    在民生東路同居，又徐淑琴稱之前（按當指徐鴻威出生前），原告有墮胎二次，
    許碧蓮則稱原告之前墮胎二次，之後又墮胎二次。二人所述，均非一致，且證人
    許碧蓮又未到過原告居處，何能知悉兩造有同居？又按最高法院四十七年度台上
    字第一八０六號判例要旨釋示：「民法第一千零六十七條第一項第一款所謂「同
    居」，以男女雙宿同眠為己足，無須同住一處，此就同條項第三、四款規定比照
    觀之自明，上訴人於被上訴人受胎期間，既與被上訴人發生數次姦情，則經兩造
    並未在同一居所或住所共同居住，亦未嘗不可採以訴請認領」。徐鴻威於八十四
    年八月二日出生，其受胎期間依民法第一千零六十二條第一項之規定為八十三年
    十月三日至八十四年一月三十一日之間，在此期間原告有無與被告有性行為因而
    受孕，原告未能提出與被告之生活照片、租屋契約或其他有利證據以證明其事實
    ，證人徐淑琴、許碧蓮之供述有互有出入而難以採信，且證人許碧蓮證實原告在
    八十一年之前，是在酒店上班，與被告抗辯之渠與原告認識是在酒店相符合，原
    告就其當時之工作生活情形，略而不提，被告稱八十三年初即未再與原告來往。
    原告自稱自八十三年五月至八十八年二月有同居關係，除徐淑琴、許碧蓮外，未
    能提出任何證據證實四年九個月之間有同居之事實，其訴請原告認領徐鴻威，尚
    欠依據，不能准許，應予駁回。
三、原告聲請為血緣鑑定，被告不予同意。本院採原告之舉證尚不足以支持進行該項
    鑑定，因不予進行鑑定。
四、據上論斷，應依民事訴訟法第七十八條判決如主文。
中      華      民      國      八十九      年     八     月     八     日
                                            家事法庭法  官  吳昆榮
右正本證明與原本無異。
如對本判決上訴，須於判決送達後二十日之不變期間內，向本院提出上訴狀。
中      華      民      國      八十九      年     八     月     九     日
                                                    書記官  楊夢蓮


司法院資訊處製作；財團法人民間司法改革基金會備份。
